臺灣高雄地方法院民事判決　　　　　 110年度雄簡字第1441號
原　　　告　周梅桂　
訴訟代理人　鄭雅雯　
被　　　告　孫水琳　

訴訟代理人　顏玉微　
　　　　　　蔡麗雪　
上列當事人間請求損害賠償事件，本院於民國110 年11月2 日言
詞辯論終結，判決如下：
    主  文
被告應給付原告新臺幣貳萬元，及自民國一一Ｏ年七月八日起至
清償日止，按週年利率百分之五計算之利息。
原告其餘之訴駁回。
訴訟費用由被告負擔十五分之一，餘由原告負擔。
本判決第一項得假執行；但被告如以新臺幣貳萬元為原告預供擔
保後，得免為假執行。
    事實及理由
一、原告主張：兩造係鄰居關係，於民國109 年3 月1 日17時38
    分許，雙方因原告質疑遭鄰居檢舉問題而發生爭執，被告竟
    基於公然侮辱之故意，在不特定人得以共見共聞之高雄市鳳
    山區三商街132 巷內，以「肖以阿」（臺語）等語（下稱系
    爭字語）辱罵原告，足生損害於原告之人格及社會評價，而
    侵害原告之名譽權。爰依民法侵權行為規定提起本件訴訟等
    語，並聲明：被告應給付原告新臺幣（下同）30萬元，及自
    起訴狀繕本送達翌日起至清償日止，按週年利率5%計算之利
    息。
二、被告則以：被告並無辱罵原告系爭字語，被告當時係向訴外
    人即被告之妻蔡麗雪表示向原告解釋之行為像瘋子，要蔡麗
    雪不要繼續與原告爭執。又被告並非以大聲量或在網路上散
    布系爭字語，亦無指稱原告姓名，難認有侵害原告名譽權情
    節重大之情事。且原告並未有何精神上痛苦，請求慰撫金並
    無理由。縱認被告確有侵害原告名譽權之情事，亦係因原告
    長期霸佔車位，不斷質疑遭鄰居檢舉，始致被告脫口而出系
    爭字語，原告應負與有過失責任等語，資為抗辯，並聲明：
    （一）原告之訴駁回、（二）如受不利判決，願供擔保請准
    宣告免為假執行。
三、經查，兩造於109 年3 月1 日17時38分許，在高雄鳳山區三
    商街132 巷內，因故發生爭執，被告於前開時地說出系爭字
    語，而被告經本院109 年度簡字第2869號刑事判決判處罰金
    4,000 元，如易服勞役，以1000元折算1 日等情，有該案判
    決在卷可佐，且為兩造所不爭執，並經本院調取109 年度簡
    字第2869號刑事案件卷宗確認無訛，堪信為真實。
四、本院之判斷：
    原告主張被告於前開時地以系爭字語辱罵原告，不法侵害原
    告名譽權乙節，則為被告所否認，並以前詞置辯，是本院應
    審酌者厥為：（一）被告有無以系爭字語辱罵原告？（二）
    如有，是否不法侵害原告名譽權？被告應賠償之金額為何？
    茲分述如下：
    （一）被告有於前開時地以系爭字語辱罵原告
    1.按因故意或過失，不法侵害他人之權利者，負損害賠償責
      任。不法侵害他人之身體、健康、名譽、自由、信用、隱
      私、貞操，或不法侵害其他人格法益而情節重大者，被害
      人雖非財產上之損害，亦得請求賠償相當之金額。其名譽
      被侵害者，並得請求回復名譽之適當處分。民法第184 條
      第1項前段、第195條第1項分別定有明文。
    2.經查，兩造於前開時地因原告質疑遭被告及蔡麗雪檢舉之
      問題發生爭執，兩造各執一詞而互有來往，嗣原告表示：
      「（手指向被告住家）我剛才說的那些話，你們最好記住
      ，你們要記住記牢（臺語）」，被告繼而說出：「不要理
      她，不要理她，肖以啊，不要理她（臺語）。」等語，有
      現場畫面光碟附卷可佐，並經本院當庭勘驗確認無誤（見
      本院卷第110 頁），則觀諸被告與原告對話前後脈絡、被
      告使用系爭字語之內涵，且被告音量足使現場之人均得聽
      聞的情形，被告說出系爭字眼，顯係針對原告為辱罵。被
      告雖辯稱當時係向蔡麗雪表示向原告解釋之行為像瘋子，
      要蔡麗雪不要繼續與原告爭執等語，然查，前開爭執場合
      中，主要相互爭吵之對象為兩造，而於被告辱罵原告時，
      蔡麗雪之目光係看向原告，並未與被告有何互動或對話，
      對被告系爭字語亦無回應；而原告聽聞被告系爭字語後立
      即回應：「你看，他罵人肖ㄟ（台語）」等語，被告復又
      再稱：「肖以阿。」等情，亦有本院勘驗現場畫面光碟之
      結果及光碟畫面翻拍照片在卷足憑（見本院卷第109 至
      111 頁、刑事卷第83至92頁），且與被告發生爭執之對象
      係原告，被告縱為阻止蔡麗雪與原告繼續爭執，亦應不致
      以帶有貶抑意涵之系爭言語向蔡麗雪大聲斥喝。是以，堪
      認被告確欲以系爭字語辱罵原告，被告所辯，要難採信。
    （二）被告不法侵害原告名譽權，應賠償原告20,000 元。
    1.按慰藉金之賠償須以人格權遭遇侵害，使精神上受有痛苦
      為必要，其核給之標準固與財產上損害之計算不同，然非
      不可斟酌雙方身分資力與加害程度，及其他各種情形核定
      相當之數額（最高法院51年台上字第223 號判決意旨可參
      ）。
    2.經查，被告以系爭字語辱罵原告，而系爭字語為粗鄙用語
      ，多常用以指涉對象失去理智，不可理喻，於社會通念及
      口語意義上含有輕侮、鄙視之意。又被告辱罵原告之時，
      在場另有數名鄰居，且被告辱罵原告之聲量亦可另在場人
      等聽聞，此有本院勘驗現場畫面光碟結果及翻拍照片可參
      （見本院卷第109 至111 頁、刑事卷第83至92頁），足認
      被告侵害原告名譽權之情節重大，被告辯稱並無侵害情節
      重大等語，要無可採。次查，被告以系爭言語辱罵原告，
      係為貶抑原告之人格及社會評價，客觀上足使遭辱罵之原
      告感受不堪與居辱，可認原告確因被告辱罵行為而受有相
      當程度之精神痛苦，原告請求被告賠償非財產上之損害，
      自屬有據，被告泛稱原告未受有精神痛苦，僅屬被告個人
      意見，難認有據。
    3.被告雖又辯稱係因原告佔用車位問題，致被告以系爭字語
      辱罵原告，原告應負與有過失責任等語。然查，被告就原
      告長期佔用車位，並不斷質疑遭鄰居檢舉一事，並未提出
      充分證據以實其說，且縱認原告確有前開情事，被告亦應
      以理性溝通之方式，或向公務單位投訴之管道向原告表示
      其意見，難以遽認被告即得以系爭字語辱罵原告，而不法
      侵害原告名譽權，自亦難認為原告對此應負何與有過失之
      責任，是被告所辯，並無可採。
    4.再查，原告自陳未就學，目前擔任清潔工，月薪約1 萬元
      ；被告自陳高專畢業，目前為路面切工工人，月薪約1-2
      元等語（見本院卷第111 頁），而原告名下有汽車及數筆
      房地產、被告名下並無房地產等情，有兩造稅務電子閘門
      財產所得資料附卷可憑，則本院審酌原告名譽受損狀況、
      被告不法侵害之情節及兩造身分、地位、經濟狀況等其他
      一切情狀，認原告請求被告賠償之精神慰撫金，以2 萬元
      為相當。
五、綜上所述，原告依民法侵權行為規定，請求被告應給付原告
    20,000元，為有理由，應予准許。逾此範圍之請求，為無理
    由，應予駁回。
六、本件訴訟係依民事訴訟法第427 條適用簡易程序所為被告敗
    訴之判決，依同法第389 條第1 項第3 款規定，應依職權宣
    告假執行。又被告陳明受不利判決部分願供擔保，請准免為
    假執行，爰依民事訴訟法第392 條第2 項規定，宣告被告預
    供擔保免為假執行之金額。
七、本件事證已臻明確，兩造其餘攻擊防禦方法及所提證據，核
    與判決結果不生影響，爰不逐一論述，併此敘明。
八、訴訟費用負擔之依據：民事訴訟法第79條。
中    華    民    國   110    年    11    月    30    日
                  高雄簡易庭  法  官  陳安信
以上正本係照原本作成。
如對本判決上訴，須於判決送達後20日內向本院提出上訴狀。如
委任律師提起上訴者，應一併繳納上訴審裁判費。
中    華    民    國   110    年    11    月    30    日
                              書記官  蔡妮君